臺灣新北地方法院板橋簡易庭民事簡易判決
110年度板簡字第1558號
原      告  陳壽賀  


被      告  均和資產管理股份有限公司

法定代理人  朱祐宗  
訴訟代理人  陳怡穎  

訴訟代理人  莊雪君  
上列當事人間請求債務人異議之訴事件，經本院於民國111年9月
26日言詞辯論終結，判決如下：
    主      文
被告持有本院九十三年度促字第六一九四０號支付命令暨確定證
明書、本院一０六年九月十四日新北院霞一０六司執廉字第一０六
七九八號債權憑證，就逾本金新臺幣貳萬伍仟元，及自民國一百
零一年九月十二日起至清償日止，按年息十四點五％計算之利息
，並自民國九十三年五月十二日起至清償日止，逾期在六個月以
內者，按上開利率百分之十，逾期超過六個月者，就超過部分，
按上開利率百分之二十計算之違約金等部分，不得對原告為強制
執行。
原告其餘之訴駁回。
訴訟費用由被告負擔五分之四，餘由原告負擔。
    事實及理由
一、原告主張：原告未曾收受本院93年度促字第61940號支付命
    令（下稱系爭支付命令），系爭支付命令送達不合法，原告
    亦不知被告持系爭支付命令暨確定證明書為執行名義於民國
    106年聲請對原告強制執行，經本院於106年9月14日發給新
    北院霞106司執廉字第106798號債權憑證（下稱系爭債權憑
    證），又原告於91年6月向被告前手原債權人慶豐商業銀行
    股份有限公司（下稱慶豐銀行）借款後，陸續攤還本息，業
    已結案，原告已無積欠銀行或資產管理公司債務，與被告間
    並無債權債務關係，另原告向慶豐銀行借款迄今已逾20年，
    系爭支付命令核發迄今亦已逾18年，已罹於時效，原告為時
    效抗辯，詎被告以系爭債權憑證為執行名義，於110年聲請
    對原告強制執行，經本院以110年度司執字第87096號清償債
    務強制執行事件（下稱系爭執行事件）受理，爰依強制執行
    法第14條規定，訴請撤銷系爭執行事件之執行程序（下稱系
    爭強制執行程序），及命被告不得持系爭支付命令暨確定證
    明書、系爭債權憑證為執行名義對原告為強制執行等語。並
    聲明：⒈系爭強制執行程序應予撤銷。⒉被告不得持系爭支付
    命令暨確定證明書、系爭債權憑證為執行名義對原告財產為
    強制執行。
二、被告則以：原告於91年6月向慶豐銀行借款後，慶豐銀行取
    得本院核發之系爭支付命令暨確定證明書，被告再輾轉受讓
    系爭支付命令暨確定證明書所載之債權，並於106年以系爭
    支付命令暨確定證明書為執行名義聲請對原告強制執行，經
    本院發給系爭債權憑證，被告復於110年以系爭債權憑證為
    執行名義聲請對原告強制執行，因無財產於110年8月5日發
    給債權憑證，系爭支付命令暨確定證明書所載之債權未罹於
    時效等語資為抗辯。並聲明：原告之訴駁回。
三、經查，原告於91年6月向慶豐銀行借款12萬元後，慶豐銀行
    於93年11月以被告積欠債務聲請核發支付命令，經本院於93
    年11月5日核發系爭支付命令，並於93年12月23日核發系爭
    支付命令之確定證明書，嗣被告於106年9月11日以系爭支付
    命令暨確定證明書為執行名義聲請對原告強制執行，經本院
    以106年度司執字第106798號清償債務強制執行事件（下稱1
    06年執行事件）受理，因無財產可供執行，經本院於106年9
    月14日依強制執行法第27條規定發給系爭債權憑證，被告復
    於110年7月16日以系爭債權憑證為執行名義聲請對原告強制
    執行，經本院以系爭執行事件受理，仍因無財產可供執行，
    經本院於110年8月5日依強制執行法第27條規定發給債權憑
    證，有慶豐銀行卡友貸通信貸款契約、還款明細查詢單、催
    收呆帳紀錄查詢、系爭支付命令聲請狀可稽（見本院卷第12
    9頁至第133頁第179頁、第180頁），並經本院依職權調取10
    6年執行事件、系爭執行事件卷宗核閱無訛，堪信為真實。
四、本院之判斷：
　㈠按債務人對於支付命令未於法定期間合法提出異議者，支付
    命令與確定判決有同一之效力，104年7月1日修正公布前民
    事訴訟法第521條第1項定有明文。查本院於93年11月5日核
    發系爭支付命令，系爭支付命令記載債務人即原告住所為「
    新北市○○區○○路00號」，該址為原告當時戶籍（原告戶籍於
    79年12月1日遷入該址後，於104年3月16日始遷出），系爭
    支付命令於93年11月26日送達該址後，因原告未於20日之不
    變期間內提出異議，系爭支付命令於93年12月20日確定，有
    原告戶役政資料、除戶資料、遷徙紀錄及系爭支付命令暨確
    定證明書附於106年執行事件卷宗可查，則依104年7月1日修
    正公布前民事訴訟法第521條第1項規定，系爭支付命令已確
    定，並與確定判決有同一之效力。
　㈡按債權之讓與，非經讓與人或受讓人通知債務人，對於債務
    人不生效力，民法第297條第1項前段定有明文。又表意人將
    其意思表示以書面郵寄掛號寄送至相對人之住所地，郵務機
    關因不獲會晤相對人，而製作招領通知單通知相對人領取者
    ，除相對人能證明其客觀上有不能領取之正當事由外，應認
    相對人受招領通知時，表意人之意思表示已到達相對人而發
    生效力，不以相對人實際領取為必要（最高法院109年度台
    上大字第908號裁定參照）。查被告嗣輾轉受讓系爭支付命
    令暨確定證明書所載之債權，並於104年12月23日以內湖郵
    局存證信函第145號存證信函為債權讓與之通知，該存證信
    函並送達原告當時住所即新北市○○區○○路0段000巷0弄00○0
    號（原告戶籍於104年3月16日遷入該址後，於109年3月24日
    始遷出），因招領逾期退回，原告既未能證明其有不能領取
    該存證信函之正當事由，應認原告受招領通知時，被告以該
    存證信函所為債權讓與之通知已到達原告而發生效力，依強
    制執行法第4條之2第1、2項規定，被告即為系爭支付命令確
    定效力所及之人，自得持系爭支付命令暨確定證明書為執行
    名義聲請對原告為強制執行。
　㈢原告訴請撤銷系爭強制執行程序有無理由？
　　按債務人異議之訴，係以排除執行名義之執行力為目的，應
    限於強制執行程序終結前提起，始得為之，如強制執行程序
    業已終結，已無阻止強制執行之實益，自不得提起本訴。如
    起訴時，強制執行程序雖未終結，然於事實審言詞辯論終結
    前，強制執行程序已終結者，其訴即無阻止強制執行之實益
    。又執行法院依強制執行法第27條規定，發給俟發現財產再
    予執行之憑證，交債權人收執時，強制執行程序即為終結（
    最高法院108年度台上字第130號、89年度台上第2544號判決
    參照）。查系爭強制執行程序已於110年8月5日經本院依強
    制執行法第27條規定發給債權憑證而報結在案，系爭強制執
    行程序即為終結，原告於110年8月12日始提起本件債務人異
    議之訴（見本院卷第9頁），已無阻止系爭強制執行程序之
    實益，而其訴請撤銷系爭強制執行程序之聲明內容，亦無從
    實現，此一聲明即屬無據，不應准許。
　㈣原告訴請被告不得持系爭支付命令暨確定證明書、系爭債權
    憑證為執行名義對原告為強制執行有無理由？
　⒈按債務人異議之訴係為排除執行名義之執行力，是債務人提
    起異議之訴，其聲明請求撤銷特定執行事件之執行程序，或
    請求債權人不得持執行名義對債務人為強制執行，均無不可
    ；僅債務人如為前一聲明，而債權人嗣聲請撤回強制執行時
    ，因其請求內容無從實現，其訴固難認為有理由；但如為後
    一聲明，因債權人撤回執行，不影響執行名義之執行力，對
    於債務人之請求不生妨礙，法院即不得逕以債權人撤回執行
    為由駁回其請求（最高法院109年度台上字第764號判決參照
    ）。原告起訴時系爭強制執行程序雖已終結，然無礙系爭支
    付命令暨確定證明書、系爭債權憑證之執行力，原告求為命
    被告不得持系爭支付命令暨確定證明書、系爭債權憑證為執
    行名義對原告為強制執行之聲明內容，仍有實益且有實現之
    可能，本院尚不得逕以系爭強制執行程序已終結為由駁回此
    一聲明，而仍應就原告之主張是否可採予以調查審認。
　⒉按執行名義成立後，如有消滅或妨礙債權人請求之事由發生
    ，債務人得於強制執行程序終結前，向執行法院對債權人提
    起異議之訴，強制執行法第14條第1項定有明文。所謂消滅
    債權人請求之事由，係指足以使執行名義之請求權及執行力
    消滅之原因事實，如清償、提存、抵銷、免除、混同、債權
    讓與、債務承擔、更改、消滅時效完成、解除條件成就、契
    約解除或撤銷、另訂和解契約，或其他類此之情形。所謂妨
    礙債權人請求之事由，則係指使依執行名義所命之給付，罹
    於不能行使之障礙而言，例如債權人同意延期清償、債務人
    行使同時履行抗辯權等（最高法院98年度台上字第1899號、
    94年度台上字第671號判決參照）。查系爭支付命令暨確定
    證明書係與確定判決有同一效力之執行名義，則原告主張消
    滅或妨礙債權人請求之異議事由必須發生於執行名義成立後
    ，始得據以提起債務人異議之訴，而原告主張於93年3月24
    日、同年7月9日、93年11月2日及在此之前有清償系爭支付
    命令暨確定證明書所載之債務等異議事由，顯係發生於系爭
    支付命令暨確定證明書成立之前，原告自不得援此提起債務
    人異議之訴。
　⒊按請求履行債務之訴，原告就其所主張債權發生原因之事實
    ，固有舉證之責任，若被告自認此項事實而主張該債權已因
    清償而消滅，則清償之事實，應由被告負舉證之責任，此觀
    民事訴訟法第277條規定自明。原告主張系爭支付命令暨確
    定證明書所載之債務已清償完畢，為被告所否認，而原告所
    提107年6月、109年2月財團法人金融聯合徵信中心當事人綜
    合信用報告，不僅資料缺漏不完整，且當事人綜合信用報告
    縱未載有債權轉讓資訊，或因該債權轉讓資訊已屆滿揭露期
    限，或因金融機構並未報送該債權轉讓資訊，或因其他原因
    所致，不足以證明系爭支付命令暨確定證明書所載之債務已
    清償完畢，原告復未提出其他事證以實其說，自不能認原告
    就此主張為可採。
　⒋按倘債權人據以聲請強制執行之執行名義未有效成立，係屬
    強制執行法第12條聲明異議之範圍，尚不得提起債務人異議
    之訴（最高法院100年度台上第857號判決參照）。原告主張
    系爭支付命令未合法送達，屬執行名義是否有效成立之問題
    ，乃聲明異議之範疇，尚不得執此提起債務人異議之訴。
　⒌按請求權，因15年間不行使而消滅。但法律所定期間較短者
    ，依其規定。利息、紅利、租金、贍養費、退職金及其他1
    年或不及1年之定期給付債權，其各期給付請求權，因5年間
    不行使而消滅，民法第125條、第126條定有明文。又消滅時
    效，因請求、承認或起訴而中斷。依督促程序，聲請發支付
    命令，或開始執行行為或聲請強制執行，與起訴有同一效力
    。時效中斷者，自中斷之事由終止時，重行起算。因起訴而
    中斷之時效，自受確定判決，或因其他方法訴訟終結時，重
    行起算，民法第129條第1項、第2項第1、5款、第137條第1
    、2項分別規定甚明。另執行法院依強制執行法第27條規定
    ，發給俟發現財產再予執行之憑證，交債權人收執時，執行
    行為即為終結，因開始執行行為而中斷之時效，應由此重行
    起算（最高法院89年度台上字第2544號判決、司法院院字第
    2447號解釋、辦理強制執行事件應行注意事項第14點參照）
    。經查：
　⑴系爭支付命令暨確定證明書、系爭債權憑證所載債權中本金
    債權及違約金債權二者之時效依民法第125條為15年，利息
    之時效依民法第126條則為5年。
　⑵系爭支付命令核發之請求標的及金額為本金85,625元，及自9
    3年4月11日起至清償日止，按年息14.5％計算之利息，並自9
    3年5月12日起至清償日止，逾期在6個月以內者，按上開利
    率10％，逾期超過六個月者，就超過部分，按上開利率20％計
    算之違約金，系爭支付命令於93年12月20日確定，並重行起
    算時效，被告再於106年9月11日就其中本金25,000元，及自
    93年4月11日起至清償日止，按年息14.5％計算之利息，並自
    93年5月12日起至清償日止，逾期在6個月以內者，按上開利
    率10％，逾期超過六個月者，就超過部分，按上開利率20％計
    算之違約金，聲請對原告為強制執行，於106年9月14日發給
    債權憑證而終結，並重行起算時效，被告復於110年7月16日
    就其中本金25,000元，及自93年4月11日起至清償日止，按
    年息14.5％計算之利息，並自93年5月12日起至清償日止，逾
    期在6個月以內者，按上開利率10％，逾期超過六個月者，就
    超過部分，按上開利率20％計算之違約金，聲請對原告為強
    制執行，於110年8月5日發給債權憑證而終結，並重行起算
    時效，則未曾聲請強制執行之本金債權60,625元及本金60,6
    25元之利息、違約金債權之請求權至遲於108年12月19日均
    已時效完成，至於已聲請強制執行之本金債權25,000元及本
    金25,000元之違約金債權之請求權則均未罹於時效，另本金
    25,000元之利息債權，其中本金25,000元自93年4月11日起
    至101年9月11日止之利息債權之請求權於被告106年9月11日
    聲請強制執行之前已時效完成，縱債權人依原執行名義或債
    權憑證聲請法院再行強制執行時，亦不生中斷時效或中斷事
    由終止重行起算時效之問題（最高法院100年度台上第2122
    號、89年度台上字第1623號、85年度台上字第3026號、82年
    度台上字第186號判決參照），至於本金25,000元自101年9
    月12日起至清償日止之利息債權之請求權則未罹於時效。
　⑶按時效完成後，債務人得拒絕給付，為民法第144條第1項所
    明定。系爭支付命令暨確定證明書、系爭債權憑證所載債權
    中本金25,000元，及自101年9月12日起至清償日止，按年息
    14.5％計算之利息，並自93年5月12日起至清償日止，逾期在
    6個月以內者，按上開利率10％，逾期超過六個月者，就超過
    部分，按上開利率20％計算之違約金等債權之請求權未罹於
    時效，其餘債權之請求權均已時效完成，經原告行使時效抗
    辯權而消滅，核屬有消滅債權人請求之事由發生，則原告依
    強制執行法第14條規定，求為命被告持有系爭支付命令暨確
    定證明書、系爭債權憑證，就逾本金25,000元，及自101年9
    月12日起至清償日止，按年息14.5％計算之利息，並自93年5
    月12日起至清償日止，逾期在6個月以內者，按上開利率10％
    ，逾期超過六個月者，就超過部分，按上開利率20％計算之
    違約金等部分，不得對原告為強制執行，洵屬有據；逾此範
    圍之請求，則屬無據。
五、綜上所述，原告依強制執行法第14條規定，請求命被告持有
    系爭支付命令暨確定證明書、系爭債權憑證，就逾本金25,0
    00元，及自101年9月12日起至清償日止，按年息14.5％計算
    之利息，並自93年5月12日起至清償日止，逾期在6個月以內
    者，按上開利率10％，逾期超過六個月者，就超過部分，按
    上開利率20％計算之違約金等部分，不得對原告為強制執行
    ，為有理由，應予准許，逾此範圍之請求，則無理由，應予
    駁回。
六、本件事證已臻明確，兩造其餘攻擊防禦方法及證據，經審酌
    後與判決之結果不生影響，爰不一一論列。
據上論結，本件原告之訴為一部有理由，一部無理由，依民事訴
訟法第436條第2項、第79條，判決如主文。　　　　　　
中　　華　　民　　國　　111 　年　　10　　月　　14　　日
                    臺灣新北地方法院板橋簡易庭
　　　　　　　　　　　　法  官　陳佳君
以上正本係照原本作成。　　　　　　　　　　　　
如不服本判決，應於送達後20日內，向本院提出上訴狀並表明上
訴理由，如於本判決宣示後送達前提起上訴者，應於判決送達後
20日內補提上訴理由書（須附繕本）。
如委任律師提起上訴者，應一併繳納上訴審裁判費。 
中　　華　　民　　國　　111 　年　　10　　月　　14　　日
                        書記官  李庭君